臺灣彰化地方法院民事判決　95年度訴字第828號
原　　　告　乙○
訴訟代理人　甲○○
　　　　　　　　　　　　號
被　　　告　嚴東林原名嚴正鑫.
　　　　　　　　　　　　弄2號.
　　　　　　丁○○○
　　　　　　　　　　　　弄2號.
　　　　　　庚○○
　　　　　　戊○○
　　　　　　　　　　　　38號.
　　　　　　己○○
共　　　同
訴訟代理人　鍾明達律師
上列當事人間請求清償借款事件，本院於民國九十五年十二月二
十八日言詞辯論終結，茲判決如下：
    主  文
被告應連帶給付原告新台幣柒拾玖萬壹仟貳佰元，及自民國九十
五年十一月十九日起至清償日止，按年息百分之五計算之利息。
訴訟費用由被告連帶負擔。
本判決於原告以新臺幣貳拾陸萬肆仟元供擔保後得假執行；但被
告如於執行標的物拍定、變賣前，以新臺幣柒拾玖萬壹仟貳佰元
預供擔保後得免為假執行。
    事實及理由
一、按訴狀送達後，有該訴訟標的對於數人必須合一確定時，追
    加其原非當事人之人為當事人，及不甚礙被告之防禦及訴訟
    之終結者；擴張或減縮應受判決事項之聲明者，原告得變更
    或追加他訴，民事訴訟法第二百五十五條第一項第五款、第
    七款、第三款分別定有明文。本件原告起訴時僅以被繼承人
    嚴乾富之繼承人丙○○○○○○、丁○○○為被告，嗣於訴
    訟進行中追加被繼承人嚴乾富之繼承人庚○○、戊○○、己○○為被告。經核被告即嚴正鑫（更名為嚴東林）、丁○○○、庚○○、戊○○、己○○等人均為被繼承人嚴乾富之繼
    承人，系爭訴訟標的對於上開被告須合一確定，且此追加之
    訴，亦不甚礙被告之防禦及訴訟之終結，故原告追加之訴，
    合於前開規定，自應予准許。又原告將其請求之利息自民國
    九十年二月二十一日起至清償日止，縮減為自本訴狀最後送
    達被告之翌日即九十五年十一月十九日起至清償日止，係屬
    縮減應受判決事項之聲明，亦應准許之。
二、原告主張：（一）緣嚴乾富於民國九十年二月二十日，向原
    告借款新臺幣七十九萬一千二百元，雙方約定九十年三月十
    六日清償。詎嚴乾富於上開借款到期後，竟拒絕清償，經原
    告催討後，於九十年三月十六日簽立借據，交給原告作為借
    款之憑據。嗣經原告催討，嚴乾富均置之不理，惟嚴乾富於
    九十年九月二十七日因病去世，由被告丙○○○○○○、丁○○○、庚○○、戊○○、己○○等人概括繼承。原告多次
    前往被告住處催討，被告均藉故拖延，迄今亳無清償之意。
    按借用人應於約定期限內，返還與借用物種類、品質、數量
    相同之物；繼承人自繼承開始時，除本法另有規定外，承受
    被繼承人財產上一切權利義務；繼承人對於被繼承人之債務
    ，負連帶責任，民法第四百七十八條前段、第一一四八條前
    段、第一一五三條第一項分別定有明文。本件被告拒絕清償
    借款，原告自得依上開法條之規定，請求被告清償。並聲明
    如主文所示。（二）對被告抗辯之陳述：本件款項是會錢標
    得後才借給被告等之被繼承人，當時嚴正熙及被告嚴東林均
    有參加該合會，除借據外還有本票可證，且被告嚴東林於第
    一次辯論時已承認錢被告之父親借去，當時在庭之嚴正熙也
    沒有反駁被告嚴東林所言等語。
三、被告等則以：稱消費借貨者，謂當事人一方移轉金錢或其他
    代替物之所有權於他方，而約定他方以種類、品質、數量相
    同之物返還之契約，民法第四百七十四條第一項定有明。因
    此消費借貸為要物契約，於當事人合意外，更須交付金錢或
    其他代替物，以移轉所有權於他方，始能成立。查原告提出
    之借據、本票，被告等之被繼承人嚴乾富之簽名部分，經被
    告查證結果並非被告之被繼承人嚴乾富之筆跡，故被告等否
    認借據、本票之真正，原告應負舉證之責任。又原告所提之
    文件為借據、本票，並無金錢交付或其他移轉金錢所有權之
    事證，故原告亦應對於金錢之交付，移轉金錢所有權之事實
    負舉證責任。再嚴正熙於被繼承人嚴乾富死亡後，在不知情
    之下，誤認原告所提借據為真正，基於父債子還之心態下簽
    名，但隨即發現筆跡非被繼承人嚴乾富所親簽，當場已畫線
    除去嚴正熙之簽名，故原告稱嚴正熙做見證人之說法，顯非
    事實等語資為抗辯。並聲明(1)原告之訴駁回。(2)如受不利之
    判決，願供擔保准免為假執行。
四、原告主張之事實，業據提出相符之借據、本票、被告等之戶
    籍謄本、被繼承人嚴乾富之繼承系統表等件為證。被告等雖
    否認上開借據、本票為真正。惟查：（一）原告所提出之借
    據、本票雖因被告等之被繼承人嚴乾富業已死亡，而無法查
    證其上之簽名為何人所簽，然借據上尚蓋有嚴乾富之印文；
    本票上尚捺有嚴乾富之指印，與一般人簽立借據、本票之習
    慣相符。（二）被告嚴東林於本院九十五年一月九日言詞辯
    論時陳稱：伊知道有欠這筆債，這筆錢是伊爸爸借的，由伊
    拿去用等語。有上開庭期筆錄在卷可按。足徵原告確有將系
    爭借款金額交予被告等之被繼承人嚴乾富。（三）揆諸前揭
    說明，堪認上開借據、本票係被告等之被繼承人嚴乾富所簽
    立無誤。被告等之被繼承人嚴乾富確有向原告借貸系爭金額
    ，原告並已將上開金額交予被告等之被繼承人嚴乾富，原告
    主張之事實，足堪可信，而被告等前開所辯，應無可採。
五、從而，原告依民法第四百七十八條前段、第一一四八條前段
    、第一一五三條第一項之法律關係請求被告連帶給付七十九
    萬一千二百元及自起訴狀最後送達之翌日即九十五年十一月
    十九日起至清償日止，按年利率百分之五計算之利息，為有
    理由，應予准許。
六、兩造分別陳明願供擔保，分別請求宣告假執行或免為假執行
    ，經核並無不合，爰各酌定相當之擔保金額，併准許之。
七、本件事實已臻明確，兩造其餘攻擊防禦方法，均與本件判決
    結果不生影響，無一一審究必要，並此敘明。
八、據上論結，原告之訴為有理由，依民事訴訟法第八十五條第
    二項、第三百九十條第二項、第三百九十二條第二項、第三
    項，判決如主文。
中　　華　　民　　國　　96　　年　　 1　　月　　11　　日
                  民事第二庭    法　官　陳秋錦
以上正本係照原本作成。
如對判決上訴，應於判決送達後20日內向本院提出上訴狀。
中　　華　　民　　國　　96　　年　　 1　　月　　11　　日
                      　　　    書記官　蘇美苓
